臺灣板橋地方法院刑事判決　　　　　　 100年度易字第1750號
公　訴　人　臺灣板橋地方法院檢察署檢察官
被　　　告　郭定宏
上列被告因竊盜案件，經檢察官提起公訴（100年度偵字第2598
號、第9943號），被告於準備程序進行中就被訴事實為有罪之陳
述，經告知簡式審判程序之旨，並聽取當事人之意見後，本院裁
定進行簡式審判程序，判決如下：
    主  文
郭定宏犯如附表所示之罪，各處如附表所示之刑。應執行有期徒
刑伍年貳月。
    事  實
一、郭定宏前因違反職役職責案件，經國防部東部地方軍事法院
    以98年度訴字第7 號判處有期徒刑1 年2 月確定，於民國99
    年5 月26日縮刑期滿執行完畢出監。詎猶不知悔改，先後為
    下列犯行：
  (一)基於意圖為自己不法所有之竊盜犯意，於99年12月2 日晚間
    11時30分許，侵入有人居住之臺北縣土城市（現改制為新北
    市土城區○○○街48巷10號地下1 樓停車場，持隨手取得之
    石頭，將停放在該停車場內之藍彼德所有車牌號碼5372-RG
    號自用小客車之右後車窗玻璃敲破（毀損部分未據告訴）後
    ，進入該車，徒手竊取放置車內之現金新臺幣（下同）約10
    0 至200 元得手。
  (二)又基於意圖為自己不法所有之竊盜及毀損之犯意，於99年12
    月3 日凌晨1 時45分許之夜間，侵入有人居住之新北市○○
    區○○街48巷6 號地下1 樓停車場（起訴書誤載為金安街48
    號），持隨手取得之石頭，將停放在該停車場內之張天祥所
    有車牌號碼DI-3325 號自用小客車之右後車窗玻璃敲破，足
    以生損害於張天祥，並進入該車內著手竊取財物，惟因車內
    未放置財物而未遂。
  (三)另基於意圖為自己不法所有之竊盜及毀損之犯意，於99年12
    月3 日凌晨2 時50分許之夜間，侵入有人居住之新北市○○
    區○○街46號地下1 樓停車場，持隨手取得之石頭，將停放
    在該停車場內之陳价宏所有車牌號碼DY-9733 號自用小客車
    之右後車窗玻璃敲破，足以生損害於陳价宏，並進入該車，
    徒手竊取放置車內之現金約100 元得手。
  (四)基於意圖為自己不法所有之竊盜犯意，於99年12月13日晚間
    某時許，在新北市○○區○○街48巷內馬路邊，見邱進奮所
    有車牌號碼4578-LF 號自用小客車車門未鎖，遂進入車內，
    徒手竊取放置車用之現金3 萬元得手。
  (五)基於意圖為自己不法所有之竊盜犯意，於99年12月中旬某日
    之晚間某時許，在新北市○○區○○路1 段45巷2 弄22號前
    ，見楊明德所有車牌號碼6130-FU 號自用小客車車門未鎖，
    遂進入車內著手竊取財物，惟因車內未放置財物而未遂。
  (六)基於意圖為自己不法所有之竊盜犯意，於99年12月25日凌晨
    1 時45分許之夜間，侵入有人居住之新北市○○區○○路86
    號地下1 樓停車場，持隨手取得之石頭，將停放在該停車場
    內廖冠華使用之車牌號碼F9-6138 號自用小客車之車窗玻璃
    敲破（毀損部分未據告訴）後，進入該車內著手竊取財物，
    惟因車內未放置財物而未遂。
  (七)基於意圖為自己不法所有之竊盜犯意，於99年12月25日凌晨
    1 時45分許之夜間，侵入有人居住之新北市○○區○○路86
    號地下1 樓停車場，持隨手取得之石頭，將停放在該停車場
    內簡吉忠使用之車牌號碼7B-3681 號自用小客車之車窗玻璃
    敲破（毀損部分未據告訴）後，進入該車，徒手竊取放置車
    內之現金7,000 元得手。
  (八)基於意圖為自己不法所有之竊盜及毀損之犯意，於99年12月
    25日凌晨1 時45分許後不久之某時，侵入有人居住之新北市
    ○○區○○路86號地下1 樓停車場，持隨手取得之石頭，將
    停放在該停車場內之惠友明所有車牌號碼1317-RJ 號自用小
    客車之右後車窗玻璃敲破，足以生損害於惠友明，並進入該
    車內，徒手竊取放置車用之現金3,000元得手。
  (九)基於意圖為自己不法所有之竊盜犯意，於99年12月26日凌晨
    0 時30分許之夜間，侵入有人居住之新北市○○區○○路66
    號地下1 樓停車場，持隨手取得之石頭，將停放在該停車場
    內之游淑芳所有車牌號碼7528-VF 號自用小客車之車窗玻璃
    敲破（毀損部分未據告訴）後，進入該車內，徒手竊取現金
    300 元得手。
  (十)基於意圖為自己不法所有之竊盜犯意，於99年12月26日凌晨
    0 時40分許之夜間，侵入有人居住之新北市○○區○○路66
    號地下2 樓停車場，持隨手取得之石頭，將停放在該停車場
    內之徐瑞琴所有車牌號碼L2-5868 號自用小客車之車窗玻璃
    敲破（毀損部分未據告訴）後，進入該車內，徒手竊取現金
    200 元得手。
  (十一)基於意圖為自己不法所有之竊盜犯意，於99年12月26日凌晨
    0 時50分許之夜間，侵入有人居住之新北市○○區○○路66
    號地下3 樓停車場，持隨手取得之石頭，將停放在該停車場
    內之周宏洺所有車牌號碼0686-A5 號自用小客車之車窗玻璃
    敲破（毀損部分未據告訴）後，進入該車，徒手竊取放置車
    用之現金300 元及悠遊卡1 張（價值約300 元）得手。嗣藍
    彼德、陳价宏、張天祥、邱進奮、楊明德、廖冠華、簡吉忠
    、惠友明、游淑芳、徐瑞琴、周宏洺等人發現遭竊，報警處
    理，經警調監視器錄影畫面，復於99年12月27日凌晨1時 許
    ，在新北市板橋區○○○路47號前查獲郭定宏，並扣得上開
    郭定宏竊得之悠遊卡1 張；又為警在上開藍彼得所有之自用
    小客車右後車窗塑膠遮雨板採得指紋1 枚；在上開陳价宏所
    有之自用小客車右後車窗車頂及右後車門採得指紋2 枚，送
    比對結果，確認與郭定宏之指紋相符，因而查悉上情。
二、案經藍彼德、張天祥、陳价宏、邱進奮、簡吉忠、惠友明、
    游淑芳、徐瑞琴、周宏洺訴由新北市政府警察局板橋分局、
    土城分局移送臺灣板橋地方法院檢察署檢察官偵查起訴。
    理  由
一、本件被告郭定宏所犯並非死刑、無期徒刑、最輕本刑為三年
    以上有期徒刑之罪或高等法院管轄第一審案件，而其於準備
    程序進行中，先就被訴事實均為有罪之陳述，經法官告知簡
    式審判程序之旨，並聽取公訴人及被告之意見後，本院認適
    宜改依簡式審判程序進行，爰依刑事訴訟法第273 條之1 第
    1 項、第284 條之1 規定，由本院改進行簡式審判程序，合
    先敘明。
二、上揭事實，業據被告於警詢、偵查及本院審理時坦承不諱，
    核與證人即告訴人藍彼德、張天祥、陳价宏、邱進奮、簡吉
    忠、惠友明、游淑芳、徐瑞琴、周宏洺、證人即被害人楊明
    德、廖冠華於警詢中證訴之情節相符，並有贓物認領保管單
    1 張、內政部警政署刑事警察局刑紋字第1000013583號、00
    00000000號鑑定書2 份、監視器畫面翻拍照22張、犯罪工具
    照片1 張暨現場照片12張在卷可稽，俱徵被告之自白應與事
    實相符，應堪採信。本件事證明確，被告竊盜犯行堪以認定
    ，應依法論科。
三、查被告行為後，刑法第321 條規定業於100 年1 月26日修正
    公布，並自同年月28日起生效施行，修正前該條規定之法定
    刑為6 月以上5 年以下有期徒刑，修正後則為6 月以上5 年
    以下有期徒刑，得併科新臺幣10萬元以下罰金，並就該款侵
    入住宅部份，刪除「夜間」之加重事由。經比較修正前後之
    規定，修正前刑法第321 條第1 項第1 款之規定顯較有利於
    被告，依刑法第2 條第1 項前段之規定，自應適用修正前規
    定處斷。
四、按刑法第321 條第1 項第1 款之夜間侵入住宅竊盜罪，其所
    謂「住宅」，乃指人類日常居住之場所，而住宅樓梯間可直
    接通往地下停車場，就整體而言，停車場可謂有日常生活居
    住功能而構成住宅之一部分，查被告2 人行竊之地下停車場
    ，均係各該住宅之地下室，且各該住宅之電梯或樓梯均可直
    接通往地下室停車場等情，業據告訴人藍彼德、張天祥、陳
    价宏陳述在卷，此有本院公務電話紀錄1 紙在卷可按，並有
    新北市○○區○○路86號及新北市○○區○○路66號之監視
    錄影畫面翻拍畫面照片在卷足憑（見100 年度偵卷第2598號
    卷第28-30 頁），足見各該地下室停車場係有日常生活居住
    功能而屬住宅之一部分無訛。是核被告所為，係各犯如附表
    所示之法條及罪名。公訴意旨雖認被告就犯罪事實(四)、(五)所
    為分別係犯刑法第321 條第3 項、第1 項之加重竊盜罪、加
    重竊盜未遂罪，惟此部分犯罪事實係被告在馬路邊為上開竊
    盜犯行，並未有何夜間侵入住宅內地下室停車場竊盜之情，
    是公訴意旨容有未洽，惟因起訴之基本事實相同，爰變更起
    訴法條。又被告於夜間侵入住宅之目的，係為竊取車內財物
    ，則被告於犯罪事實(二)、(三)、(八)所為侵入住宅竊盜、擊破車
    窗玻璃之複數舉動，係基於一竊盜決意所為，應評價為法律
    上之一行為，是被告係以一行為同時觸犯上開2 罪名，為想
    像競合犯，應依刑法第55條規定，從一重之加重竊盜罪處斷
    。又被告所犯上開11罪間，犯意各別，行為互殊，應予分論
    併罰。又被告於犯罪事實(二)、(五)、(六)所示之犯行，雖已著手
    為竊盜之行為，惟未生竊得財物之既遂結果，其犯罪仍屬未
    遂階段，爰依刑法第25條第2 項之規定，均按既遂犯之刑減
    輕其刑。末查，被告有如事實欄所載之前案紀錄及執行情形
    ，有臺灣高等法院被告前案紀錄表1 份在卷足憑，其於受有
    期徒刑之執行完畢後，5 年以內故意再犯本件有期徒刑以上
    之11罪，均為累犯，均應依刑法第47條第1 項之規定加重其
    刑，並就犯罪事實(二)、(五)、(六)所示之刑，依法先加後減之。
    爰審酌被告正值壯年，不思以己力謀取財物，卻一再冀得不
    法財物，以侵入社區地下室方式，及破壞車輛玻璃之損害他
    人財物手段，各別竊取共11台車內財物，對社會安寧造成危
    害，足見其惡性非輕；兼衡其智識程度、犯罪之動機、目的
    、手段、所竊得財物之價值，並參其犯罪後坦承犯行之態度
    及其家庭經濟情況等一切情狀，分別量處如主文所示之刑，
    並定應執行之刑，以示懲儆。
五、另公訴人認被告有多次前科，顯有犯罪習慣，請諭知刑前強
    制工作等語。惟按有犯罪之習慣或因遊蕩或懶惰成習而犯罪
    者，於刑之執行前，令入勞動場所，強制工作。十八歲以上
    之竊盜犯、贓物犯，有犯罪之習慣者，得於刑之執行前，令
    入勞動場所強制工作，刑法第90條第1 項及竊盜犯贓物犯保
    安處分條例第3 條第1 項分別定有明文。立法上於保安處分
    中設立強制工作種類之目的，旨在對嚴重職業性犯罪及欠缺
    正確工作觀念或無正常工作因而犯罪者，強制其從事勞動，
    學習一技之長及正確之謀生觀念，使其日後重返社會，能適
    應社會生活。次按保安處分係對受處分人將來之危險性所為
    之處置，以達教化與治療之目的，為刑罰之補充制度。我國
    現行刑法採刑罰與保安處分之雙軌制，要在維持行為責任之
    刑罰原則下，為強化其協助行為人再社會化之功能，以及改
    善行為人潛在之危險性格，期能達成根治犯罪原因、預防犯
    罪之特別目的。保安處分之措施亦含社會隔離、拘束身體自
    由之性質，其限制人民之權利，實與刑罰同，本諸法治國家
    保障人權之原理及刑法之保護作用，其法律規定之內容，及
    法院於適用該法條，決定應否將具前述危險性格之行為人交
    付強制工作時，應受比例原則之規範，使保安處分之宣告，
    與行為人所為行為之嚴重性、行為人所表現之危險性，及對
    於行為人未來行為之期待性相當（司法院大法官議決釋字第
    四七一號解釋理由書意旨可資參照）。是對被告是否為強制
    工作之宣告，應審酌本案及被告過去是否有犯罪習慣等情狀
    ，斟酌憲法上比例原則，以其派生之適當性原則、必要性原
    則及狹義比例原則等三位階順序之原則為審查標準，始得貫
    徹現代法治國家保障人身自由之基本原則。查本件被告就強
    制工作之內容可使其習得某些技能言，雖尚難謂不適當；惟
    就必要性原則言，對於人身自由之處罰（包括保安處分如強
    制工作），如有多種手段可供適用時，應選擇對其侵害最小
    及可使其最易於回歸社會營正常生活者，準此，本件被告雖
    曾有竊盜之前案紀錄，惟據其於本院審理時供承本次竊盜之
    動機在於因與父母親爭吵，又無法找到工作始行竊，並非竊
    盜成習等情，又本件尚乏證據證明被告確有上揭刑法第90條
    第1 項及竊盜犯贓物犯保安處分條例第3 條第1 項所稱有犯
    罪之習慣或因遊蕩或懶惰成習之情形，故本院認並非使被告
    強制工作外，已無其他方法使為處罰及教化，如本院對被告
    所處長期有期徒刑，其執行內容與強制工作內容無異，亦即
    同樣可達教化及預防之目的；最後，即使通過必要性原則之
    檢證，尚需考量對被告為強制工作之處罰程度與所欲達成目
    的之間，是否具合理適當之比例關係。查被告雖有相關竊盜
    等前科紀錄，此有臺灣高等法院被告前案紀錄表1 份在卷可
    參，惟期間並非從無間斷，自難遽謂被告有竊盜、搶奪等犯
    罪之習慣，以一般預防之刑罰即足達制裁及教化之目的，又
    本院已考量於本件中之各情狀而對被告宣告應執行有期徒刑
    5 年2 月，如再另宣告強制工作，實質上係處以逾5 年2 月
    之刑罰，與被告於本件中之犯行相較，實有違比例原則之虞
    。綜上所述，於本件中對被告除為有期徒刑之諭知外，如尚
    另為強制工作之宣告，恐無法通過憲法比例原則之檢驗，是
    本院認尚不宜對被告另為強制工作之宣告。是公訴人此部分
    聲請，已嫌未洽，併此敘明。
據上論斷，應依刑事訴訟法第273 條之1 第1 項、第299 條第1
項前段、第300 條，刑法第2 條第1 項前段、第320 條第1 項、
第3 項、第354 條、第55條、第47條第1 項、第25條、第51條第
5 款，修正前刑法第321 條第1 項第1 款、第2 項，判決如主文
。
本案經檢察官張瑞玲到庭執行職務。
中    華    民    國    100    年    6    月    30    日
                  刑事第十六庭      法  官    魏俊明
上列正本證明與原本無異。
如不服本判決應於收受送達後10日內向本院提出上訴書狀，並應
敘述具體理由；其未敘述上訴理由者，應於上述期間屆滿後20日
內向本院補提理由書（均須按他造當事人之人數附繕本）「切勿
逕送上級法院」。
                                    書記官    陳香君
中    華    民    國   100    年    6     月    30    日
附錄本案論罪科刑法條全文：
中華民國刑法第320條
（普通竊盜罪、竊佔罪）
意圖為自己或第三人不法之所有，而竊取他人之動產者，為竊盜
罪，處5 年以下有期徒刑、拘役或5 百元以下罰金。
意圖為自己或第三人不法之利益，而竊佔他人之不動產者，依前
項之規定處斷。
前二項之未遂犯罰之。
修正前中華民國刑法第321條
（加重竊盜罪）
犯竊盜罪而有左列情形之一者，處6 月以上、5 年以下有期徒刑
：
一、於夜間侵入住宅或有人居住之建築物、船艦或隱匿其內而犯
    之者。
二、毀越門扇、牆垣或其他安全設備而犯之者。
三、攜帶兇器而犯之者。
四、結夥三人以上而犯之者。
五、乘火災、水災或其他災害之際而犯之者。
六、在車站或埠頭而犯之者。
前項之未遂犯罰之。
中華民國刑法第354條
毀棄、損壞前二條以外之他人之物或致令不堪用，足以生損害於
公眾或他人者，處2 年以下有期徒刑、拘役或5 百元以下罰金。
附表：
┌──┬─────┬────────────┬─────────────┐
│編號│犯罪事實  │所犯法條及罪名          │         主文             │
│    │          │                        │                          │
├──┼─────┼────────────┼─────────────┤
│1   │犯罪事實(一)│修正前刑法第321 條第1 項│郭定宏於夜間侵入住宅竊盜，│
│    │          │第1 款之夜間侵入住宅竊盜│累犯，處有期徒刑柒月。    │
│    │          │罪                      │                          │
├──┼─────┼────────────┼─────────────┤
│2   │犯罪事實(二)│修正前刑法第321 條第2 項│郭定宏於夜間侵入住宅竊盜未│
│    │          │、第1 項第1 款之夜間侵入│遂，累犯，處有期徒刑陸月。│
│    │          │住宅竊盜未遂罪及同法第  │                          │
│    │          │354 條之毀損他人之物罪  │                          │
├──┼─────┼────────────┼─────────────┤
│3   │犯罪事實(三)│修正前刑法第321 條第1 項│郭定宏於夜間侵入住宅竊盜，│
│    │          │第1 款之夜間侵入住宅竊盜│累犯，處有期徒刑柒月。    │
│    │          │罪及同法第354 條之毀損他│                          │
│    │          │人之物罪                │                          │
├──┼─────┼────────────┼─────────────┤
│4   │犯罪事實(四)│犯刑法第320 條第1 項之竊│郭定宏竊盜，累犯，處有期徒│
│    │          │盜罪                    │刑伍月。                  │
├──┼─────┼────────────┼─────────────┤
│5   │犯罪事實(五)│刑法第320 條第3 項、第1 │郭定宏竊盜未遂，累犯，處有│
│    │          │項之竊盜未遂罪          │期徒刑貳月。              │
├──┼─────┼────────────┼─────────────┤
│6   │犯罪事實(六)│修正前刑法第321 條第2 項│郭定宏於夜間侵入住宅竊盜未│
│    │          │、第1 項第1 款之夜間侵入│遂，累犯，處有期徒刑陸月。│
│    │          │住宅竊盜未遂罪          │                          │
├──┼─────┼────────────┼─────────────┤
│7   │犯罪事實(七)│修正前刑法第321 條第1 項│郭定宏於夜間侵入住宅竊盜，│
│    │          │第1 款之夜間侵入住宅竊盜│累犯，處有期徒刑捌月。    │
│    │          │罪                      │                          │
├──┼─────┼────────────┼─────────────┤
│8   │犯罪事實(八)│修正前刑法第321 條第1 項│郭定宏於夜間侵入住宅竊盜，│
│    │          │第1 款之夜間侵入住宅竊盜│累犯，處有期徒刑捌月。    │
│    │          │罪及同法第354 條之毀損他│                          │
│    │          │人之物罪                │                          │
├──┼─────┼────────────┼─────────────┤
│9   │犯罪事實(九)│修正前刑法第321 條第1 項│郭定宏於夜間侵入住宅竊盜，│
│    │          │第1 款之夜間侵入住宅竊盜│累犯，處有期徒刑柒月。    │
│    │          │罪                      │                          │
├──┼─────┼────────────┼─────────────┤
│10  │犯罪事實(十)│修正前刑法第321 條第1 項│郭定宏於夜間侵入住宅竊盜，│
│    │          │第1 款之夜間侵入住宅竊盜│累犯，處有期徒刑柒月。    │
│    │          │罪                      │                          │
├──┼─────┼────────────┼─────────────┤
│11  │犯罪事實(十一)│修正前刑法第321 條第1 項│郭定宏於夜間侵入住宅竊盜，│
│    │          │第1 款之夜間侵入住宅竊盜│累犯，處有期徒刑柒月。    │
│    │          │罪                      │                          │
└──┴─────┴────────────┴─────────────┘